【裁判字號】    95,上易,1303
【裁判日期】    950824
【裁判案由】    詐欺
【裁判全文】
臺灣高等法院刑事判決                95年度上易字第1303號
上  訴  人  臺灣臺北地方法院檢察署檢察官
被      告  甲○○
上列上訴人因被告詐欺案件，不服臺灣臺北地方法院95年度易字
第673號，中華民國95年5月25日第一審判決（起訴案號：臺灣臺
北地方法院檢察署94年度偵字第295號），提起上訴，經本院合
議庭裁定進行簡式審判程序，本院判決如下：
    主  文
原判決撤銷。
甲○○幫助意圖為自己不法之所有，以詐欺使人將本人之物交付
，處有期徒刑伍月，累犯，如易科罰金，以佰元折算壹日。
    事  實
一、甲○○曾於民國88年間因偽造有價證券案件，經本院判決有
    期徒刑6月，嗣於89年3月9日經最高法院駁回上訴確定，於
    89年11月10日縮刑期滿執行完畢。仍不知悔改，明知提供自
    己之金融帳戶予他人使用，可能為人利用於詐欺犯罪，惟因
    不詳年籍綽號「阿清」之成年人平日對之照顧有加，甲○○
    竟基於幫助「阿清」詐欺之意思，於91年10月間，在台北市
    大安區○○街210巷11弄12號2樓，將其所有之台北安和郵局
    第00000000000000號帳戶相關文件，交付與「阿清」使用。
    嗣「阿清」於91年10月15日，意圖為自己不法所有，佯以中
    央信託局名義，在報紙上刑登小額貸款廣告，適有乙○○因
    急需資金調度，見報後撥打廣告之電話00000000及00000000
    與自稱「蔡先生」之男子聯絡，該男子稱須先繳納手續費，
    乙○○不疑有詐，遂匯款新台幣（以下同）26280元至上開
    甲○○帳戶，迨乙○○發覺有異，要求退款未果即報警處理
    ，惟上述款項已經遭「阿清」提領一空。
二、案經乙○○訴由台北市政府警察局大安分局移送檢察官偵查
    起訴。
    理  由
一、本件被告甲○○所犯非死刑、無期徒刑、最輕本刑為3年以
    上有期徒刑之罪，亦非高等法院管轄第一審案件，其就被訴
    事實為有罪之陳述，經法官告知其簡式審判程序之旨，並聽
    取公訴人及被告之意見後，依刑事訴訟法第273條之1第1項
    之規定，經合議庭裁定進行簡式審判程序，合先敘明。
二、上開事實業經被告甲○○於警詢、偵查、原審及本院審理中
    坦承不諱，而台北安和郵局郵局第00000000000000號帳戶，
    確係被告所開戶之帳戶，有開戶資料在卷可查；被害人乙○
    ○確實匯款26280元至上開帳戶內，亦經被害人乙○○指述
    明確，並有交易明細表、匯款單可資佐證，事證明確，被告
    上開犯行洵堪認定，應依法論科。
三、查金融帳戶供處理金融事務之用，如將自己之帳戶出借予他
    人使用，該他人可能用於詐欺取財之用甚明，被告明知此一
    事實，竟因「阿清」之人平日對之照顧有加，遂提供自己之
    帳戶「阿清」供使用，且「阿清」之人確用之詐欺取得款項
    ，核被告所為係犯刑法第30條第1項、第339條第1項之幫助
    詐欺取財罪。被告為幫助犯，併依刑法第30條第2項規定減
    輕其刑。又被告曾於民國88年間因偽造有價證券案件，經本
    院判決有期徒刑6月，嗣於89年3月9日經最高法院駁回上訴
    確定，於89年11月10日執行完畢，此有本院被告前案紀錄表
    在卷可稽，被告於有期徒刑執行完畢後五年內，再犯本件有
    期徒刑以上之罪，係累犯，應依修正前刑法第47條規定，論
    以累犯，並加重其刑（不論依修正前之刑法第47條，或修正
    後之刑法第47條第1項之規定，被告於本案之犯罪均構成累
    犯，對被告而言並無有利或不利之情形，故不生新舊法比較
    之問題，仍應適用行為時即修正前之刑法第47條關於累犯之
    規定），論以累犯，並加重其刑，並先加後減之。
四、原審以被告犯罪事證明確，論罪科刑，固非無見。惟查：有
    罪判決書應於理由內記載適用之法律，刑事訴訟法第310條
    第7款定有明文；又適用簡式審判程序之有罪判決書之製作
    ，依刑事訴訟法第310條之2準用同法第454條第1項第3款規
    定之結果，仍須載明應適用之法條。原判決判處被告有期徒
    刑5月，雖於主文中諭知如易科罰金，以三百元折算1日，於
    理由內亦敘明併諭知易科罰金之折算標準，然於論結欄漏未
    援引刑法第41條第1項前段規定，自有未洽。檢察官據此上
    訴，即屬有理，原判決既有上開可議，自應由本院撤銷改判
    。爰審酌被告因報答友人「阿清」，一時失慮始犯下本案、
    被害人受詐騙金額為26280元，情節尚非重大，及被告於犯
    後均坦承犯行，態度良好等一切情狀，量處如主文第二項所
    示之刑，並諭知易科罰金之折算標準。又行為後法律有變更
    者，適用行為時之法律。但行為後之法律有利於行為人者，
    適用最有利於行為人之法律，刑法第2條第1項定有明文。查
    ：被告於行為時之刑法第41條第1項前段規定：「犯最重本
    刑為5年以下有期徒刑以下之刑之罪，而受6個月以下有期徒
    刑或拘役之宣告，因身體、教育、職業、家庭之關係或其他
    正當事由，執行顯有困難者，得以1元以上3元以下折算一日
    ，易科罰金。」，而於被告行為時之易科罰金折算標準，修
    正前罰金罰鍰提高標準條例第2條前段（現已刪除）規定，
    就其原定數額提高為100倍折算1日，則本件被告行為時之易
    科罰金折算標準，應以銀元300元折算1日，經折算為新臺幣
    後，應以新臺幣900元折算為1日。惟95年7月1日施行之刑法
    第41條第1項前段則規定：「犯最重本刑為五年以下有期徒
    刑以下之刑之罪，而受六個月以下有期徒刑或拘役之宣告者
    ，得以新臺幣一千元、二千元或三千元折算一日，易科罰金
    。」。比較修正前後之易科罰金折算標準，以95年7月1日修
    正公布施行前之規定，較有利於被告，則應依刑法第2條第1
    項前段，仍應適用修正前刑法第41條第1項前段規定，定其
    折算標準，併此敘明。
據上論斷，應依刑事訴訟法第369條第1項前段、第364條、第273
條之1、第299條第1項前段，刑法第2條第1項前段、第30條第1項
、第2項、第339條第1項，修正前刑法第47條、第41條第1項前段
，修正前罰金罰鍰提高標準條例第1條前段、第2條判決如主文。
本案經檢察官呂光華到庭執行職務。
中    華    民    國    95    年    8     月    24    日
                  刑事第十七庭  審判長法  官  陳貽男
                                      法  官  許仕楓
                                      法  官  孫惠琳
以上正本證明與原本無異。
不得上訴。
                                      書記官  魏汝萍
中    華    民    國    95    年    8     月    24    日
附錄：本案論罪科刑法條全文
刑法第339條
意圖為自己或第三人不法之所有，以詐術使人將本人或第三人之
物交付者，處5年以下有期徒刑、拘役或科或併科1千元以下罰金
。
以前項方法得財產上不法之利益或使第三人得之者，亦同。
前二項之未遂犯罰之。


司法院資訊處製作；財團法人民間司法改革基金會備份。
